臺灣臺北地方法院民事判決　　　　　　　　　　　　九十三年度勞訴字第一三八號
　　原　　　告　甲○○
　　被　　　告　乙○○○○股份有限公司
　　法定代理人　丙○○
　　訴訟代理人　丁○○
右當事人間請求給付資遣費等事件，經本院於民國93年12月22日
言詞辯論終結，判決如左：
    主      文
被告應給付原告新台幣貳拾壹萬零陸佰肆拾捌元，及自民國九十
四年一月二十二日起至清償日止，按週年利率百分之五計算之利
息。
原告其餘之訴駁回。
訴訟費用由被告負擔五分之二，餘由原告負擔。
本判決原告勝訴部分，於原告以新台幣柒萬壹仟元為被告供擔保
後，得假執行；但被告如以新台幣貳拾壹萬零陸佰肆拾捌元為原
告預供擔保後，得免為假執行。
原告其餘假執行之聲請駁回。
    事實及理由
一、本件原告起訴主張：原告於民國79年7月21日起任職被告公
    司從事銷售輪胎及收受貨款工作，詎被告於93年7月5日通知
    原告終止兩造間勞動契約，被告無故終止契約，但原告仍願
    意提出勞務，依民法第487條規定，被告應依系爭勞動契約
    給付工資與原告，但被告未依約給付，原告遂於93年12月22
    日依勞動基準法（下稱勞基法）第14條第1項第5款規定終止
    系爭勞動契約，被告應依勞基法第17條規定給付資遣費。原
    告月平均工資為35,798.5元，自79年7月21日起至93年7月5
    日止服務年資計13年11個月又14天，故被告應給付原告之資
    遣費計499,598元（月平均工資35,798.5×年資基數13又
    11/12=499,598），被告並應依勞基法第16條第3項規定給付
    30日預告期間工資35,798.5元；又系爭勞動契約既經終止，
    然原告尚有未休之特別休假，依原告月薪計算該未休特別休
    假計4,773元，被告應依勞基法第24條規定給付。又被告尚
    有銷售獎金6,000元未給付。合計被告應給付原告之金額為
    546,170元（資遣費499,598＋預告期間工資35,798.5＋未休
    特別休假工資4,773＋銷售獎金6,000＝546,169.5，小數點
    以下四捨五入）等情。爰求為命被告給546,170元，及自94
    年1月22日起至清償日止，按週年利率5%計付法定遲延利息
    之判決；並陳明願供擔保，請准宣告假執行。
    被告則以：原告於93年2年間違法挪用其經手客戶之貨款，
    原應依被告公司從業人員獎懲辦法第3.4.5第2款規定「營私
    舞弊，挪用公款」將原告解僱，但因念及其在公司已服務相
    當時間，且原告亦表示後悔，遂僅將原告記過並降級調職，
    而未解僱。惟原告竟不思努力報效公司，工作態度消極，致
    其業績表現不佳，被告遂於93年7月5日依勞基法第12條第1
    項第4款規定以原告違法挪用客戶貨款為由終止勞動契約，
    依勞基法第18條第1款規定毋庸給付原告資遣費。縱認應給
    付資遣費，但被告公司之業務為輪胎銷售流通，屬服務業，
    應自87年12月31日起始有勞基法之適用，原告之工作年資應
    自87年12月31日起始能計算等語，資為抗辯。而聲明求為原
    告之訴及假執行之聲請均駁回；如受不利判決，願預供擔保
    ，請准宣告免為假執行。
二、經查被告公司主要營業項目為輪胎銷售流通公司，有股份有
    限公司變更登記表乙份附卷可查（見本院卷第31頁至第32頁
    ）。故被告公司係屬一般服務業，依勞基法第3條第1項第8
    款規定及行政院勞工管理委員會87年12月31日台（87）勞動
    一字第059605號函，被告應為自87年12月31日起適用勞基法
    之行業，並為兩造所不爭（見本院卷第58頁）。又原告受僱
    被告公司擔任銷售輪胎及收受貨款之工作，係在被告指揮監
    督下提供勞務，為兩造所不爭，故兩造間系爭僱傭契約係屬
    勞基法第2條第6款規定之勞動契約而有勞基法之適用（最高
    法院89年度台上字第1301號判決要旨參照）。先予敘明。
三、原告主張其於79年7月21日起任職被告公司，被告於93年7月
    5日終止系爭勞動契約，並自該日起即未給付工資與原告，
    被告尚積欠原告銷售獎金6,000元，原告於93年12月22日終
    止系爭勞動契約之事實，業據提出活期儲蓄存款存摺明細及
    勞資協調會議紀錄各乙份為證（見本院93年度北勞調字第
    100號卷第5頁至第11頁），並為被告所不爭，堪信為真實。
    至原告主張被告應給付其資遣費、預告期間工資及未休特別
    休假獎金部分，則為被告所否認，並以前開情詞置辯。經查
    ：
（一）按雇主以勞工違反勞動契約或工作規則，情節重大者為由
      終止勞動契約，應自知悉其情形之日起30日內為之（勞基
      法第14條第1項第4款及第2項規定參照）。此係為使勞動
      關係能穩定，雇主不能以勞工過去違反勞動契約或工作規
      則之事由解僱勞工。查被告於93年7月5日以原告於92年間
      違法挪用客戶貨款為由終止系爭勞動契約。惟查被告就此
      事由於93年2月間即已知悉，並因此計原告2大過及降為3
      等專員，有人事令乙份附卷可查（見本院卷第10頁），被
      告迄於93年7月5日再以同一事由對原告為終止契約之表示
      ，姑不論被告此舉是否係對原告同一行為為重複處罰，然
      被告為終止契約表示之時間已超逾勞基法第14條第2項所
      定之30日除斥期間，自不足取。被告雖抗辯其係基於給予
      原告機會之立場，方未於知悉後30日內終止系爭勞動契約
      云云。惟查勞基法第14條第2項既有30日除斥期間之規定
      ，而法定除斥期間，因其時間經過權利即告消滅，非如消
      滅時效得因中斷或不完成之事由而延長（最高法院50年台
      上字第412號判例參照），故被告所稱給予原告機會乙節
      ，並不能使除斥期間停止進行，被告此部分抗辯，洵無足
      取。
（二）次按僱用人受領勞務遲延者，受僱人無補服勞務之義務，
      仍得請求報酬；債務人非依債務本旨實行提出給付者，不
      生提出之效力。但債權人預示拒絕受領之意思或給付兼需
      債權人之行為者，債務人得以準備給付之事情，通知債權
      人以代提出；債權人對於已提出之給付，拒絕受領或不能
      受領者，自提出時起，負遲延責任，民法第487條、第235
      條及第234條分別定有明文。再按債權人於受領遲延後，
      須再表示受領之意，或為受領給付作必要之協力，催告債
      務人給付時，其受領遲延之狀態始得認為終了。在此之前
      ，被告無須補服勞務，自得請求報酬（最高法院92年度台
      上字第1979號判決要旨參照）。查被告不法終止系爭勞動
      契約，雖不生終止契約之效力，但已足徵被告為預示拒絕
      受領原告勞務之表示。原告復主張於被告終止契約當時其
      願意繼續在被告公司任職（見本院卷第58頁），可見原告
      在被告違法解僱前，主觀上並無任意去職之意，客觀上亦
      繼續提供勞務，則被告拒絕受領後，應負受領遲延之責，
      原告無須催告被告受領勞務，而被告於受領遲延後，
      並未對原告表示受領勞務之意或為受領給付作必要之協力
      ，依民法第234條及第235條規定，應認被告已經受領勞務
      遲延，依民法第487條規定仍應給付工資與原告。被告公
      司係於每月5日給付上個月薪資，有活期儲蓄存款存摺乙
      份在卷可查（見本院93年度北勞調字第100號卷第5頁至第
      10 頁），惟被告迄未給付原告93年7月5日以後之薪資，
      故原告於93年12月22日以被告未依約給付前開薪資依勞基
      法第14條第1項第5款規定為由終止系爭勞動契約，洵屬有
      據，應予准許。
（三）再按勞工在同一雇主之事業單位繼續工作，每滿1年發給
      相當於1個月平均工資之資遣費，其餘剩餘月數以比例計
      算，未滿1個月者以1個月計；又所謂平均工資係指計算事
      由發生之當日前6個月內所得工資總額除以該期間之總日
      數；而所謂工資，係指因工作而獲得之報酬（勞基法第17
      條、第2條第3款及第4款規定參照）。查原告離職前6個月
      之月平均工資為35,798.5元，為兩造所不爭（見本院卷58
      頁），而原告就其工作年資僅主張計至93年7月5日，則自
      87年12月31日被告公司適用勞基法起至93年7月5日止，原
      告之工作年資計5年6個月又6天，依勞基法第17條規定，
      被告應給付原告5又12分之7個月之月平均工資。依此計算
      被告應給付原告之資遣費計199,875元[月平均工資
      35798.5×基數 (5+7/12)=199,874.9，小數點以下四捨五
      入] 。又按勞基法第38條規定勞工在同一雇主或事業單位
      ，繼續工作滿一定期間者，每年應給予特別休假，同法施
      行細則第24條第3款亦規定特別休假因年度終結或終止契
      約而未休者，其應休未休之日數，雇主應發給工資。查原
      告主張被告尚積欠其未休特別休假工資4,773元，為被告
      所不爭（見本院卷第58頁），原告此部分主張，自屬可取
      。
（四）合計被告應給付原告之資遣費、未休特別休假工資及銷售
      獎金為210,649元（資遣費199,875+未休特別休假工資
      4,773+銷售獎金6,000=210,648）。又資遣費應於終止勞
      動契約30日內發給（勞基法施行細則第8條規定參照）。
      系爭勞動契約於93年12月22日經原告終止，被告應於30日
      內即94年1月21日給付資遣費，被告逾期未為給付，應自
      94年1月22日起負遲延責任。又未休特別休假工資部分，
      既係因年度終結或終止契約致原告不能享用特別休假，被
      告自應於年度終結或契約終止後即應給付；另銷售獎金部
      分，既係原告受僱被告公司期間所發生，被告至遲於系爭
      勞動契約終止前即應給付，原告復於93年12月22日再次請
      求被告給付未休特別休假工資及銷售獎金（見本院卷第57
      頁），被告應自受催告時起負遲延責任（民法第229條第2
      項規定參照）。故原告主張被告就上開銷售獎金及未休特
      別休假工資部分，應自系爭勞動契約終止30日後即94年1
      月22日起至清償日止，按週年利率5％計算之法定遲延利
      息，洵屬有據。
（五）原告復請求被告給付預告期間工資35,798.5元云云，然預
      告期間工資，必須係雇主依勞基法第11條或第13條但書規
      定終止勞動契約者，始用適用（勞基法第16條規定參照）
      ，然本件係原告（勞工）終止勞動契約，並非被告（雇主
      ）終止，自無該條規定之適用，原告此部分主張，洵無足
      取。
四、綜上所述，原告請求被告給付資遣費、未休特別休假工資及
    銷售獎金，合計210,648元，及自94年1月22日起至清償日止
    ，按週年利率5%計算之法定遲延利息，洵屬有據，應予准許
    。至原告其餘之請求，即屬無據，不應准許。
五、兩造其餘主張陳述及所提之證據，經本院審酌後，認均不足
    以影響本判決之結果，均毋庸再予論述，附此敘明。
六、兩造陳明願供擔保，聲請宣告假執行或免為假執行，經核原
    告勝訴部分，合於法律規定，爰分別酌定相當之擔保金額宣
    告之；至原告其餘假執行之聲請，因訴之駁回而失所依據，
    不予准許。
七、據上論結，原告之訴為一部有理由，一部無理由，依民事訴
    訟法第79條、第390條第2項、第392條第2項，判決如主文。
中　　華　　民　　國　　94　　年　　1 　　月　　31　　日
                        臺灣臺北地方法院勞工法庭
                            法  官   黃書苑
右為正本係照原本作成。
如對本判決上訴，須於判決送達後二十日之不變期間內，向本院
提出上訴狀。
中　　華　　民　　國　　94　　年　　1 　　月　　31　　日
                            書記官   趙郁涵
